【裁判字號】    95,訴,566
【裁判日期】    951128
【裁判案由】    請求不動產移轉登記
【裁判全文】
臺灣嘉義地方法院民事判決               95年度訴字第566號
原      告  乙○○
訴訟代理人  張志偉律師
被      告  林和露即祭祀公業林攀桂管理人
訴訟代理人  甲○○
上列當事人間請求不動產移轉登記事件，於中華民國95年11月14
日言詞辯論終結，本院判決如下：
    主  文
被告應將座落嘉義縣梅山鄉○○段三二五地號，面積五○三平方
公尺應有部分四分之一之土地所有權移轉登記予原告。
訴訟費用由被告負擔。
本判決第一項於原告以新臺幣壹佰壹拾柒萬元供擔保後，得假執
行。
    事  實  及  理  由
一、原告起訴主張：
    緣原告於民國（下同）95年5月13日，向被告承買其所有座
    落於嘉義縣梅山鄉○○段325地號，面積503平方公尺應有部
    分4分之1之土地所有權；及其上建物，門牌號碼嘉義縣梅山
    鄉○○路149號建物；價金為新臺幣（下同）400萬元，雙方
    並簽訂有土地房屋買賣契約書1份，依該買賣契約書第5條約
    定，被告應於原告給付清價金後，立即辦理不動產過戶登記
    於原告，第6條亦約定，土地增值稅由告負擔，是原告已將
    買賣價金依約全數付清，被告即負有不動產所有權移轉登記
    予原告之義務，詎料被告因遲未繳納土地增值稅，致無法辦
    理土地過戶事宜，經原告於95年7月27發存證信函，要求被
    告儘速繳納土地增值稅，以利辦妥土地過戶事宜，然被告迄
    今仍置之不理，並回覆原告表明希望共同分攤土地增值稅，
    但按土地稅法第5條規定，土地為有償移轉者，土地增值稅
    之納稅義務人為原所權人，且兩造契約書第6條亦明確約定
    ，土地增值稅由甲方（即被告）負擔，是被告實無權利請求
    原告負擔；此外，被告至今仍遲遲不辦理有關土地移轉相關
    事宜，甚至向代書取回印鑑證明，惡意不履行買賣契約，原
    告爰依兩造買賣契約暨民法買賣法律關係，請求被告履行土
    地所有權移轉登記之義務，並聲明：（一）被告應將座落嘉
    義縣梅山鄉○○段325地號，面積503平方公尺應有部分4分
    之1之土地所有權移轉登記予原告。（二）陳明願供擔保准
    以宣告假執行。
二、被告則以：
    系爭買賣契約標的不動產經核課應繳納之土地增值稅金額高
    達867,376元，超出被告當初預估之金額甚鉅，故為避免被
    告損失過鉅，乃欲請原告共同分攤土地增值稅後，始辦理後
    續土地所有權移轉登記事宜等語，資為抗辯，並聲明：原告
    之訴駁回。
三、按稱買賣者，謂當事人約定一方移轉財產權於他方，他方支
    付價金之契約；當事人就標的物及其價金互相同意時，買賣
    契約即為成立，民法第345條定有明文。查原告主張其於95
    年5月13日與被告訂立買賣契約，標的物內容為被告所有座
    落於嘉義縣梅山鄉○○段325地號，面積503平方公尺應有部
    分4分之1之土地所有權，及其上建物，門牌號碼嘉義縣梅山
    鄉○○路149號建物，總價金為400萬元，業已據其提出買賣
    契約書1份附卷可稽，復為被告所不爭執，自堪信為屬實，
    是兩造間買賣契約係確實存在；又按物之出賣人，負交付其
    物於買受人，並使其取得該物所有權之義務，同法第348條
    第1項定有明文，質言之，出賣人對於買受人之給付義務有
    二：其一為交付標的物，其二為使買受人取得標的物之所有
    權；再按買受人對於出賣人，有交付約定價金及受領標的物
    之義務，同法第367條亦定有明文。經查，本件原告（即買
    受人）已依約履行給付義務，支付賣賣價金400萬元予被告
    （即出賣人），被告對於收受價金一事並不爭執（見本院95
    年11 月14日言詞辯論筆錄），是以被告負有交付標的物，
    並使原告取得所有權之義務；況且，依兩造所訂立之買賣契
    約第5條以觀，甲方（即被告）於收受乙方（即原告）價款
    同時應辦妥不動產所有權移轉登記，從而，原告本於民法第
    348條第1項規定及兩造簽訂買賣契約條款，訴請被告就系爭
    不動產移轉登記，洵屬正當，應予准許。
四、第按雙務契約，當事人之任何一方，如無先為給付之義務，
    於他方未為對待給付前，均得拒絕自己之給付，此觀民法第
    264條第1項規定自明，反面言之，買賣為雙務契約，買受人
    已履行給付價金義務，出賣人即不得主張拒絕對待給付。而
    本件原告既已付清買賣價金，被告即負有就系爭不動產移轉
    登記予原告之義務，然被告指稱需原告共同分攤土地增值稅
    後，始辦理後續土地所有權移轉登記，惟依同法第348條第1
    項，原告僅負有給付價金之義務，就分擔土地增值稅一事，
    非原告之給付義務內容，且依兩造所訂立之買賣契約第6條
    亦明確載明，本件土地房屋移轉登記程序上應繳之土地增值
    稅，由被告負擔，準此，被告所辯，洵屬無據，應無足採。
五、原告陳明願供擔保，聲請宣告假執行，核無不合，爰酌定相
    當擔保金額予以准許。
六、據上論結，原告之訴為有理由，依民事訴訟法第78條、第
    390條第2項，判決如主文。
中    華    民    國    95    年    11    月    28    日
                  民事第一庭法  官  陳俞婷
以上正本係照原本作成。
如對本判決上訴須於判決送達後20日內向本院提出上訴狀。
中    華    民    國    95    年    11    月    30    日
                            書記官  林美足


司法院資訊處製作；財團法人民間司法改革基金會備份。
